【裁判字號】    99,上易,900
【裁判日期】    990624
【裁判案由】    傷害等
【裁判全文】
臺灣高等法院刑事判決                 99年度上易字第900號
上  訴  人  臺灣士林地方法院檢察署檢察官
被      告  甲○○
上列上訴人因被告傷害等案件，不服臺灣士林地方法院99年度審
易字第194號，中華民國99年3月9日第一審判決（起訴案號：臺
灣士林地方法院檢察署98年度偵字第14082號），提起上訴，本
院判決如下：
    主  文
上訴駁回。
    理  由
壹、公訴不受理部分：
一、公訴意旨略以：被告甲○○於民國（下同）97年12月28日晚
    上8時許，駕駛車號9765-QZ號自用小客車，沿臺北市內湖區
    ○○○路6段由東往西方向行駛，途中數度與告訴人趙紹
    所駕駛之車號0125-UY號自用小客車行駛於同一車道，被告
    因不滿告訴人所駕駛之車輛超車不當，又在後方閃大燈影響
    行車安全，遂於行經該路段37號前停等紅燈時，持甩棍下車
    與對方理論，因見告訴人持鎮暴空氣槍下車，乃基於毀損及
    傷害之犯意，先持甩棍敲擊上開告訴人所有車輛左前車門邊
    致凹損，而足以生損害於告訴人後，再以甩棍敲擊告訴人後
    腦，致告訴人受有頭後枕部撕裂傷、左手肘挫傷之普通傷害
    ，因認被告涉犯刑法第354條毀損罪及同法第277條第1項傷
    害罪嫌等語。
二、按告訴乃論之罪，告訴人於第一審辯論終結前得撤回其告訴
    ，又告訴經撤回者，應諭知不受理之判決，且得不經言詞辯
    論為之，刑事訴訟法第238 條第1 項、第303 條第3 款及第
    307 條，分別定有明文。
三、查本件告訴人趙紹告訴被告甲○○毀損、傷害等案件，起
    訴書認被告係觸犯刑法第354 條毀損罪、第277 條第1 項傷
    害罪，依同法第357 條、第287 條前段之規定，均須告訴乃
    論。茲據告訴人於原審99年2月23日審理期日當庭撤回告訴
    ，有原審審理筆錄及告訴人當日庭呈之刑事撤回告訴狀乙份
    等件在卷可稽（附於原審卷第21頁、第29頁）。
四、原審依照前開規定，不經言詞辯論，就被告被訴毀損及傷害
    部分，逕為不受理之諭知，並無違誤，檢察官上訴意旨略稱
    被告所為惡害通知之內容是要打死告訴人，其進而為實害犯
    行即以甩棍打告訴人頭部，主觀應係基於殺人之故意而非僅
    欲傷害告訴人，原審卻認被告係犯傷害罪，因告訴人撤回告
    訴而諭知不受理判決即屬不當云云，惟查，本件檢察官起訴
    書所載被告持甩棍敲擊告訴人後腦，致告訴人受有頭後枕部
    撕裂傷、左手肘挫傷之行為，係屬傷害罪，本院依本件係偶
    然發生之情節、告訴人所受之傷勢尚非嚴重，及被告與告訴
    人僅因超車生有爭執，並無重大怨隙，被告此部分所為，自
    屬刑法第277條之傷害犯行，依第287條前段之規定，須告訴
    乃論，於第一審辯論終結，告訴人自得撤回傷害之告訴，公
    訴人上訴主張被告係基於殺人之故意云云，即不可採。至公
    訴人就原審諭知毀損犯行不受理部分，並未敘述上訴具體理
    由，亦認檢察官此部分上訴為無理由。
貳、無罪部分：
一、公訴意旨略以：被告甲○○於97年12月28日晚上8時許，在
    臺北市內湖區○○○路○段37號前，與告訴人趙紹因行車
    問題發生糾紛，心生不滿，遂持甩棍下車理論，並對告訴人
    恫嚇稱：「我是竹聯幫的，打死你」等語，致告訴人心生畏
    懼，因認被告涉犯刑法第305條恐嚇危害安全罪嫌云云。
二、按不能證明被告犯罪或其行為不罰者應諭知無罪之判決。又
    按犯罪事實應依證據認定之，無證據不得認定犯罪事實，刑
    事訴訟法第301條第1項、第154條第2項定有明文。而事實之
    認定，應憑證據，如未發現相當證據或證據不足以證明，自
    不能以推測或擬制之方法，為裁判基礎；再認定不利於被告
    之事實，須依積極證據，苟積極證據不足為不利於被告事實
    之認定時，即應為有利於被告之認定，更不必有何有利之證
    據（參看最高法院30年度上字第816號判例）；再刑法第305
    條恐嚇危害安全罪之成立，須行為人以加害生命、身體、自
    由、名譽、財產等事項通知他人，使其心生畏懼，致危及其
    社會日常生活之安全感者，始足當之。並以受禍害之通知者
    ，心生畏懼，而有不安全之感覺為已足，不以發生客觀上之
    危害為必要（最高法院27年4月7日刑庭會議）。
三、公訴意旨認被告甲○○涉有前揭恐嚇危害安全犯行，無非係
    以告訴人之指訴及證人張力尹證述被告恐嚇犯行為其主要論
    據。
四、被告於本院準備程序否認有何恐嚇危害安全之犯行，辯稱：
    伊沒有講恐嚇的話，也沒有恐嚇的意思，伊只有問告訴人為
    何超車等語。經查：
（一）被告於97年12月28日晚上8時許，在臺北市內湖區○○○
      路○段37號前，因行車問題與告訴人發生糾紛，心生不滿
      ，遂持甩棍下車理論，並對告訴人恫嚇稱：「我是竹聯幫
      的，打死你」乙情，業據被告於原審供承不諱（參見原審
      卷第26頁），復據證人即告訴人趙紹於原審審理時結證
      無訛（參見原審卷第22頁），應可採信。被告嗣於本院準
      備程序否認有出言上開言語，應不可採。
（二）次查，證人即本件告訴人趙紹於98年3月12日警詢時雖
      陳稱：被告對伊出言恐嚇稱：「我是竹聯幫的，打死你」
      ，造成伊心生恐懼、畏佈等語（見他字卷第31頁）；惟告
      訴人於原審以證人身分經詢以：「（問：被告說他是竹聯
      幫的要打死你的時候，你是否會害怕？」，告訴人明確答
      稱：「不會，我會拿空氣槍是為了要保護我的珠寶」等語
      。查，告訴人於98年2月10日警詢時供稱：該車駕駛下車
      後，立即將甩棍甩開成三截狀，手持甩棍朝我車駕駛座車
      門砸了過來（致使車門凹陷），對我說我是竹聯幫的，我
      打死你，因為我本身從事珠寶批發，當日車上攜帶大批珠
      寶，我擔心該男子係以製造假車禍真搶劫，所以我就拿車
      上的鎮暴槍對他嚇阻防身，我手持鎮暴槍跟他說你不要靠
      近，我就不會使用，我看他沒有再上前意圖，所以就將鎮
      暴槍放回車上等語（見他字卷第47、48頁）；而證人即
      本件接獲通報到場處理之員警練文彬於偵查中亦證稱；本
      件告訴人之槍枝有送偵查隊測試，他們說未超過標準，不
      能穿透鐵板，所以發還等語（見他字卷第65頁），並提出
      告訴人鎮暴空氣槍枝照片影本二紙附卷可稽（見他字卷第
      68 頁），足認告訴人於案發當時隨身持有防身之鎮暴空
      氣槍；且告訴人之妻於警詢時亦證稱：伊有看到伊先生趙
      紹有持鎮暴空氣槍指向甲○○並喝令你不要再靠近，就
      不會使用等語（見他字卷第52頁）；告訴人於案發當日既
      隨身持有防身之鎮暴空氣槍，且持鎮暴空氣槍指向被告甲
      ○○並喝令不要再靠近，依上開情節，告訴人於被告出言
      恐嚇時，因其隨身攜有鎮暴空氣槍，心理上未生畏佈之心
      ，衡諸一般社會生活之經驗法則，應與常情無違，是告訴
      人於原審證稱當時未心生畏懼，應屬可採，則被告於案發
      當日雖有出言恐嚇，惟告訴人當時未心生畏懼，則被告之
      行為即與恐嚇罪之構成要件不合，自難以恐嚇罪相繩。
五、按實務上所謂實害行為吸收危險行為，乃指實害行為及危險
    行為均構成犯罪，對危險行為因屬實質一罪之裁判上一罪關
    係，而不另論罪，若實害行為諭知不受理判決，不生實質的
    確定力，即無裁判上一罪之關係，應就危險行為是否構成犯
    罪為實體上審理，原審以被告恐嚇之危險行為應為傷害行為
    之實害行為所吸收，不另成立恐嚇罪為由，諭知被告無罪之
    判決，論理上雖有違誤，惟本院認被告所為與恐嚇罪之構成
    要件不符，仍應就被告被訴恐嚇犯行部分為無罪之諭知，原
    審於判決理由言及不能證明被告恐嚇部分之犯罪，且主文亦
    諭知被告被訴恐嚇部分無罪，判決結論與本院相同，應予維
    持。檢察官提起上訴指稱被告之言行，已致告訴人心生畏佈
    云云，指摘原判決。惟查：告訴人於原審已明確證稱其不會
    害怕未心生畏佈，且本院另參酌告訴人於案發當日持有鎮暴
    空氣槍之情節，應認被告之行為與恐嚇罪之構成要件不合。
    是檢察官此部分上訴亦無理由，併予駁回。
六、被告於審理期日經合法傳喚，無正當理由不到庭，爰不待其
    陳述逕行判決。
據上論結，應依刑事訴訟法第第368條、第371條，判決如主文。
本案經檢察官張秋雲到庭執行職務。
中    華    民    國    99    年    6     月    24    日
                  刑事第六庭審判長法  官  林明俊
                                  法  官  何信慶
                                  法  官  吳淑惠
以上正本證明與原本無異。
不得上訴。
                                  書記官  陳雅加
中    華    民    國    99    年    6     月    29    日

司法院資訊處製作；財團法人民間司法改革基金會備份。
